臺灣臺南地方法院刑事判決
110年度易字第857號
公  訴  人  臺灣臺南地方檢察署檢察官
被      告  陳駿儀


上列被告因竊盜案件，經檢察官提起公訴（110年度營偵字第141
4號），本院判決如下：
    主  文
陳駿儀犯竊盜未遂罪，處拘役伍拾日，如易科罰金，以新臺幣壹
仟元折算壹日。
未扣案漁網壹件沒收，於全部或一部不能沒收或不宜執行沒收時
，追徵其價額。
    事  實
一、陳駿儀基於竊盜之犯意，意圖為自己不法之所有，於民國11
　　0年7月8日22時許，駕駛車號000-0000號自小貨車，偕同不
    知情之陳榮信（另為不起訴處分），至臺南市○○區○○里○○0○
    000號黃信榮所承租養蚵，並另出租予李錦昌養魚之魚塭。
    陳駿儀到場後即下水至魚塭內布置其所有之漁網捕魚，著手
    竊取李錦昌養殖於魚塭內之魚。適黃信榮於同日22時46分許
    巡視魚塭時發現可疑車輛，即前往查看並報警當場
　　查獲，陳駿儀因而不及收網，未行竊得手。
二、案經李錦昌訴由臺南市政府警察局學甲分局報請臺灣臺南地
　　方檢察署檢察官偵查起訴。
    理  由
一、按被告以外之人於審判外之陳述，雖不符合刑事訴訟法第15
　　9條之1至第159條之4之規定，但經當事人於審判程序同意作
    為證據，法院審酌該言詞陳述或書面陳述作成時之情況，認
    為適當者，亦得為證據。當事人、代理人或辯護人於法院調
    查證據時，知有第159條第1項不得為證據之情形，而未於言
    詞辯論終結前聲明異議者，視為有前項之同意，刑事訴訟法
    第159條第1項及第159條之5分別定有明文。本件據以認定事
    實所引用之供述證據，被告迄於言詞辯論終結前且未聲明異
    議，揆諸前揭規定，可認為已同意作為證據；而本院審酌該
    證據資料作成當時之過程、內容、功能等之情況，認為適當
    ，亦查無其他違法取證或其他瑕疵等不實之情事，具備合法
    可信之適當性保障，與本案待證事實間並具有相當之關聯性
    ，以之為本案證據尚無不當，復無顯有不可信之情況，認均
    得採為證據。至於卷內所存經本院引用為證據之非供述證據
    部分，與本件待證事實間均有關聯性，且無證據證明係公務
    員違背法定程序所取得，是依同法第158條之4之反面解釋，
    自有證據能力。
二、本件被告陳駿儀固坦承有於前開時地下水至魚塭內布置漁網
　　捕魚之事實，然否認有何竊盜犯行，並辯稱他真的沒有竊盜
    的意思，他以為上開魚塭是野池。他到現場看到有搭蚵棚，
    很少看到有人在魚塭養蚵，所以他才以為那是沒有人的，他
    問郭麗蘭那片魚塭到底是有沒有人養殖，郭麗蘭跟他說那是
    沒有人的。他沒有在白天到過現場，而是在地圖上找到上開
    地點的。他到現場的時候是晚上了，對於魚塭現場堤防有噴
    「私人魚塭禁止撈捕垂釣」，他沒有意見，但是晚上真的看
    不到，如果他有看到，就不會下去捕魚了等語。經查：
  ㈠被告於110年7月8日22時許駕駛車號000-0000號自小貨車，偕
    同不知情之友人陳榮信，至臺南市○○區○○里○○0○000號魚塭
    ，陳駿儀並下水至魚塭內布置漁網，約半小時布置好魚網後
    便上岸在路旁休息，約5分鐘後魚塭主人（黃信榮）就過來
    要求被告等人不要離開，不久警方就到達現場（警卷第5頁
    ）。魚塭主人要求被告將魚網收回，（魚網上）魚貨（獲）
    有紅鼓3隻、虱目魚2隻、金星臭肚3隻、黑格3隻、三角仔10
    隻，約值新臺幣1000元，均已交還魚塭主人（警卷第7頁）
    等情，業據被告供明在卷，核與證人陳榮信所述情節（警卷
    第11至13頁）相符。足見被告確實有於上開時間前往上開魚
    塭布置魚網捕魚，尚未得手即被發現之事實。
　㈡證人黃信榮於警詢及偵查中亦證稱他於110年7月8日22時46分
    巡視魚塭時發現可疑車輛，就過去查看，發現有2人在路旁
    休息，魚塭中有魚網，就問對方在這做什麼，對方說聽友人
    說這裡可以網魚，他即回稱這是私人魚塭，不能下網網魚，
    便打電話報警及請在場（附近）釣客王誌明通知魚主李錦昌
    。該魚塭是他承租養蚵，李錦昌並向他承租養魚（警卷第15
    頁）。警方到達時沒有發現任何魚貨，是事後他要求對方收
    網時才發現有魚卡在網上（警卷第17頁、偵卷第41頁），並
    有魚貨（獲）照片2張可參。核與證人王誌明所述情節（警
    卷第19至21頁）相符。足見被告上開布置魚網捕魚之魚塭確
    實係有人經營管理之魚塭而非無人經營管理或無所有人之野
    池。
　　    證人李錦昌於警詢中亦供稱上開魚塭是他所承租放養，
　　他是向黃信榮承租在魚塭內放養魚的權利。是朋友用LINE通
　　知他，他隔天（9日）上午8時20分起床看到訊息才知道有人
　　行竊（警卷第23頁）。足見被告上開布置魚網捕魚之魚塭確
　　實係李錦昌向黃信榮承租放養之魚塭而非無人經營管理之野
　　池。
  ㈢被告雖辯稱他以為上開魚塭是沒有人養殖的野池，惟依卷附
　　照片所示，魚塭水面上似有人工設施（警卷第31至33頁），
　　魚塭水泥岸上有「私人魚塭禁止垂釣」、「違者法辦」（偵
    卷第51至52頁）、「私人魚塭禁止撈捕垂釣違者法辦」（偵
    卷第53至54頁）等文字。經本院至現場勘驗結果：
　　1.上開魚塭西南側有水泥造建物，門牌號碼為「臺南市○○區
      ○○里○○0○000號」（本院卷第67頁、77頁照片），魚塭旁
      並有人造遮陽棚（本院卷第69頁照片）。
　　2.上開魚塭上有設置甚多蚵棚（本院卷第69頁照片）。　
　　3.上開蚵棚係浮設於魚塭水面，蚵棚與蚵棚間係以繩索連結
      固定後，再以繩索拉至魚塭旁水泥岸邊或岸邊電線桿綑綁
      固定（本院卷第71至75頁照片），魚塭旁若無水泥岸設施
      或電線桿時，則另行在地面上設置人工鐵條以固定上開繩
      索（本院卷第77頁照片）。
　　4.魚塭上停放膠筏1台（本院卷第79頁照片）。告訴人並指
      稱該膠筏一直停放在魚塭上，是魚塭主（即黃信榮）採收
      蚵之用。
　　5.魚塭周圍有設置鐵欄杆門2處（本院卷第67頁、81頁照片
      ）。魚塭北側白色漆底水泥岸有以紅漆噴「私人魚塭禁止
      撈捕垂釣違者法辦」等文字（本院卷第83頁照片）。
　　以上有本院勘驗筆錄（本院卷第57至58頁）及卷附照片可憑
　　。由上開魚塭上及周邊之人工設施，應可判斷上開魚塭係有
　　人經營管理之魚塭而非無人管理之野池。再者，依被告於本
　　院勘驗時所稱案發時是沿上開魚塭北側堤防防汛道路由西向
　　東再轉南方向開車至下網處（本院卷第57頁、65頁），則被
　　告行進路線顯有經過魚塭北側有以紅漆噴「私人魚塭禁止撈
　　捕垂釣違者法辦」等文字之白色漆底水泥岸。案發當時雖係
    夜間，但被告駕駛車號000-0000號自小貨車行經該處，在車
    頭大燈照明下，應可輕易發現水泥岸上有字體甚大且字數甚
    多之紅色噴字。從而，被告辯稱他以為上開魚塭是沒有人養
　　殖的野池，尚不足採。
　㈣被告雖另辯稱他有問表姐郭麗蘭，郭麗蘭說該處可以抓魚，
    他才去抓魚等語。惟被告為警查獲時，於警詢中並未供稱有
    事先向郭麗蘭詢問之事實，有卷附警詢筆錄可憑。其第一時
    間未為上開陳述，事後於偵查中始供稱有問過表姐郭麗蘭（
    偵卷第25頁），是否可信尚非無疑。
　　    再者，證人郭麗蘭雖供稱被告有問她，她是有說哪（那
　　）裡可以網魚，但他不知道該地點是魚塭（偵卷第35頁）。
    她是在村莊內聽說的，還有聽一些釣客說的，她都不認識他
    們（偵卷第37頁）。亦即，即令郭麗蘭曾告知被告上址可捕
    魚，其既只是聽不認識的人說的，訊息來源並不明確，被告
    如何可以確認上開魚塭係無人經營管理，可任由他人自行捕
    魚？
　　    又被告於本院供稱案發時是他第一次到上開魚塭現場，
　　他是在google地圖上找到的，就問郭麗蘭，郭麗蘭是當地人
　　，她說那是野池，所以他才敢去捕魚（本院卷第101頁）。
　　他是截圖給郭麗蘭，請郭麗蘭去詢問（本院卷第104頁）。
　　惟證人郭麗蘭僅供稱她是在電話中告知被告的（偵卷第37頁
　　），並未提及被告有截圖供其詢問他人。況且依被告於本院
    審理時，當庭操作手機截圖（本院卷第127至129頁照片），
    觀看者顯無法依截圖內容對應實際魚塭地點。反而依截圖內
    容可以看出魚塭上布滿人工設施（蚵棚），並非無人管理之
    野池。是依被告上開所辯，亦不足以為其有利之認定。
　㈤本件被告已至魚塭內布置漁網捕魚，惟因證人黃信榮巡視魚
　　塭時發現可疑車輛，即前往查看並報警當場查獲，被告因而
　　不及收網，已如上述。從而，被告被發現及查獲時既尚未收
    網將所竊捕之魚置於管領支配下，其竊盜行為尚屬未遂。
  ㈥綜上所述，本件被告上開所辯尚不足採。本案事證業已明確
    ，被告犯行堪以認定，應依法論科。
三、論罪科刑
  ㈠核被告所為，係犯刑法第320條第3項、第1項之竊盜未遂罪。
    被告已布置魚網捕魚，著手於竊盜行為之實行，因被發現而
    未行竊得手，為未遂犯。爰依刑法第25條規定，按既遂
　　犯之刑減輕之。
  ㈡爰審酌被告曾有竊盜、毒品等前案犯行；於本院供稱其係以
    捕魚為生，不思以正當方式捕魚，竟至告訴人放養之魚塭內
    竊捕告訴人所養殖之魚；以布置魚網大規模捕抓方式竊魚，
    惟尚未得手即被查獲等犯罪手段、所生危害，及被告犯後態
    度，暨被告於本院審理中陳稱其教育程度為高中肄業，目前
    靠捕魚維生，家中有父母親，小孩，小孩一個國中、一個高
    中畢業，高中畢業的那個已經18歲，現在有在工作。他須負
    擔就讀國中的小孩及父母的生活費，父親41年次將近70歲、
    母親45年次大約65歲，父親已經沒有在工作，母親打零工，
    父母親的生活費用就是自己賺，再加上他另外資助等智識程
    度、家庭生活狀況等一切情狀，量處如主文所示之刑，並諭
    知易科罰金之折算標準。
四、沒收
　　    本件被告布置於上開魚塭內供竊取魚類之漁網1件雖未
　　扣案，惟被告於警詢中亦供稱魚網是他的（警卷第7頁），
    於本院審理時亦供稱該漁網是是他所有（本院卷第106頁）
    。爰依刑法第38條第2項前段規定宣告沒收，於全部或一部
    不能沒收或不宜執行沒收時，依刑法第38條第4項規定追徵
    其價額。
五、據上論斷，應依刑事訴訟法第299條第1項前段，刑法第320
　　條第3項、第1項、第25條、第38條第2項前段、第4項、第41
    條第1項前段，刑法施行法第1條之1第1項，判決如主文。
本案經檢察官陳昆廷提起公訴，檢察官吳惠娟到庭執行職務。
中　　華　　民　　國　　110 　年　　12　　月　　23　　日
                    刑事第一庭  法  官  鄭文祺
以上正本證明與原本無異。　　　　　　　　　　
如不服本判決應於收受本判決後20日內向本院提出上訴書狀，並
應敘述具體理由。其未敘述上訴理由者，應於上訴期間屆滿後20
日內向本院補提理由書狀（均須按他造當事人之人數附繕本）「
切勿逕送上級法院」。 
                                書記官  吳昕韋
中　　華　　民　　國　　110 　年　　12　　月　　24　　日
附錄本案論罪科刑法條全文：
中華民國刑法第320條
意圖為自己或第三人不法之所有，而竊取他人之動產者，為竊盜
罪，處5年以下有期徒刑、拘役或50萬元以下罰金。
意圖為自己或第三人不法之利益，而竊佔他人之不動產者，依前
項之規定處斷。
前二項之未遂犯罰之。